最高法院刑事判決　　　　　　一○○年度台上字第二一三三號
上　訴　人　台灣高等法院檢察署檢察官
被　　　告　王佳興
上列上訴人因被告公共危險等罪案件，不服台灣高等法院中華民
國九十八年十一月二十四日第二審判決（九十八年度交上訴字第
八六號，起訴案號：台灣桃園地方法院檢察署九十七年度偵緝字
第五九五號），提起上訴，本院判決如下：
    主  文
原判決關於肇事遺棄部分撤銷，發回台灣高等法院。
其他上訴駁回。
    理  由
一、撤銷發回（即肇事遺棄）部分：
本件原判決係以公訴意旨略稱：被告王佳興於民國九十六年八月
十五日上午十一時二十分許，駕駛EZ-7306 號自用小貨車，沿桃
園縣中壢市○○路往環中東路方向行駛，行經榮民路八十號自強
國中前，超越行駛於同向車道由江孟哲所騎乘之A3P-393 號重型
機車時，疏未注意保持二車併行之間隔，且依當時情形，並無不
能注意情事，而與江孟哲左肩發生碰撞，致使江孟哲失去平衡，
人、車倒地，因而受有左肩、左肘、左膝、左小腿、左足踝、雙
手挫擦傷之傷害，詎被告於肇事後，非但未停車察看江孟哲之傷
勢或報警處理，反駕駛該自用小貨車逃離現場，嗣經警循線查獲
，因認被告涉犯刑法第二百八十四條第一項之過失傷害及第一百
八十五條之四之肇事遺棄罪嫌云云。經審理結果，認為不能證明
被告犯罪，第一審判決所為諭知被告無罪之判決，為無不合，予
以維持，駁回檢察官之第二審上訴（被告被訴過失傷害部分，因
不得上訴第三審，檢察官該部分上訴不合法，應予駁回，詳見後
述理由二）。固非無見。
惟查：(一)原判決理由係以被告於第一審及原審法院審理時均辯稱
伊非上開肇事自小貨車之駕駛人，係幫別人頂罪；案發當天係高
賜福之胞弟高賜益向高賜福借車等語，核與高賜福於第一審審理
時結證稱九十六年八月十五日當天伊胞弟高賜益找伊，說要借車
；伊叫高賜益自己到攤位拿鑰匙，車子係借給高賜益等語相符，
且衡諸常情，高賜福所有上開自用小貨車既係由其胞弟高賜益當
面商借，且車鑰匙亦由高賜益自行取走，則被告所辯該自用小貨
車係由高賜益所駕駛，極有可能，乃執之為有利被告之認定。然
高賜福於第一審審理時到庭結證，供稱案發當天係伊胞弟高賜益
與被告一起至內湖麗山市場找伊，係高賜益向其借用該自小貨車
，伊有看見被告，離伊有一段距離，伊叫高賜益自己到攤位上拿
鑰匙等語。案發後伊找高賜益，高賜益說車係被告開的，要找被
告與伊去處理。嗣伊與被告一起去警局，當時被告並未表示係代
其弟頂替犯罪等語。而被告於該次隔離訊問，則稱案發當天係高
賜益向高賜福借車，借車當時伊不在場，係高賜益駕駛該自小貨
車至朋友家中載伊。嗣高賜福經警通知，知道本件車禍後，伊與
高賜福至警局途中，高賜福有問伊高賜益開車撞到人，為何未告
訴伊，高賜福知道伊要幫其弟頂替犯罪之事等語，則渠二人就高
賜益借車當時，被告有否在場，以及案發後至警局應詢時，高賜
福是否知悉被告要幫高賜益頂替犯罪之情，所供均出入頗大，其
真實性殊有可疑（見一審卷第一四五至一四九頁）。則原判決理
由以渠二人於第一審所供相符，遽予採信，要與上開卷證不相符
合，而有證據上理由矛盾之違法。其次高賜福上開於第一審審理
時所證，如果屬實，渠與被告至警局應詢，事先並不知被告有欲
頂替其弟之情，則渠於警詢所稱案發當日係被告向其借用自小貨
車乙節，似屬實情（見偵卷第十頁）。乃原判決理由又以高賜福
於第一審就此所供，較警詢之供詞為可採，乃認其警詢陳述不能
執為不利被告之認定，亦不無矛盾。(二)被告係於案發後已隔十四
日之九十六年八月二十九日，始經警通知到案，渠於警詢供稱係
經高賜福通知伊與人發生車禍，故至警局報到，且坦承係其向高
賜福借用上開自小貨車屬實（見同上偵卷第三至五頁）。嗣被告
因傳喚不到，經台灣桃園地方法院檢察署發布通緝，於九十七年
四月十六日經緝獲，復於同年五月六日檢察官偵查時，仍坦承上
情無誤（見偵緝卷第十頁）。則果如被告嗣於第一審及原審所稱
案發當時係高賜益駕駛該自小貨車，伊坐在旁邊，伊有聽見機車
跌倒碰撞之聲音，要高某停車查看，高某不要。事後係高賜益要
伊幫忙頂罪，表示沒什麼事情，其會處理等語。以駕車肇事逃逸
，事關刑責及民事賠償責任，被告對之當無不識之理，倘確非渠
駕車肇事，迨至偵查中經緝獲到案，距案發當時已有相當時日，
而高賜益仍未依約出面與被害人洽談和解情形下，渠何以仍願為
其頂替、擔罪？又被告有否為脫免己身責任，見高賜益礙於通緝
犯身分，不便出面，而藉詞諉責於高賜益？均不無疑竇。原審在
高賜益始終未曾出面釐清真相前，徒以被告片面可疑之辯解及高
賜福顯有瑕疵之供證，遽為對被告有利之認定，尚嫌速斷。是檢
察官上訴意旨，執以指摘原判決違背法令，尚非全無理由，應認
原判決關於被告被訴肇事遺棄部分，有撤銷發回更審之原因。
二、上訴駁回（即過失傷害）部分：
按刑事訴訟法第三百七十六條所列各罪之案件，經第二審判決者
，不得上訴於第三審法院，法有明文。本件被告被訴涉犯刑法第
二百八十四條第一項前段過失傷害罪嫌部分，核屬刑事訴訟法第
三百七十六條第一款所定不得上訴第三審之案件，既經第二審判
決維持第一審該部分諭知被告無罪之判決，駁回檢察官之第二審
上訴，自不得上訴於第三審法院，檢察官對第二審判決提起上訴
，未聲明係對其一部為之，應認係對其全部提起上訴，此部分上
訴為法所不許，應予駁回。
據上論結，應依刑事訴訟法第三百九十七條、第四百零一條、第
三百九十五條前段，判決如主文。
中    華    民    國  一○○  年    四    月  二十八  日
                      最高法院刑事第十庭
                          審判長法官  黃  一  鑫  
                                法官  張  春  福  
                                法官  林  勤  純  
                                法官  陳  國  文  
                                法官  宋  明  中  
本件正本證明與原本無異
                                      書  記  官  
中    華    民    國  一○○  年    五    月    六    日
                                                     Ｑ